【裁判字號】    98,上訴,1322
【裁判日期】    980723
【裁判案由】    違反毒品危害防制條例
【裁判全文】
臺灣高等法院臺中分院刑事判決        98年度上訴字第1322號
上  訴  人  臺灣臺中地方法院檢察署檢察官
被      告  甲○○
                    （現另案於臺灣臺中監獄臺中分監執行中）
上列上訴人因被告違反毒品危害防制條例案件，不服臺灣臺中地
方法院98年度訴字第686號中華民國98年4月24日第一審判決（起
訴案號：臺灣臺中地方法院檢察署98年度撤緩毒偵字第15號），
提起上訴，本院判決如下：
    主  文
原判決撤銷。
甲○○施用第一級毒品，處有期徒刑捌月；又施用第二級毒品，
處有期徒刑肆月；又施用第一級毒品，處有期徒刑捌月；又施用
第二級毒品，處有期徒刑肆月；又施用第一級毒品，處有期徒刑
捌月；又施用第二級毒品，處有期徒刑肆月。應執行有期徒刑貳
年肆月。
    犯 罪 事 實
一、甲○○於民國96年間因施用毒品案件，經臺灣臺中地方法院
    以96年度毒聲字第797號裁定送觀察勒戒後，認無繼續施用
    毒品之傾向，於96年8月31日執行完畢釋放，並由臺灣臺中
    地方法院檢察署檢察官於96年9月4日以96年度毒偵字第3642
    號為不起訴處分確定。甲○○明知海洛因及甲基安非他命均
    經公告列為毒品危害防制條例第2條第2項第1款、第2款之第
    一、二級毒品，不得非法持有、施用，於上開觀察、勒戒處
    分執行完畢釋放後之5年內，復分別基於施用第一級毒品海
    洛因（下稱海洛因）、第二級毒品甲基安非他命（下稱甲基
    安非他命）之犯意，於下列時、地分別施用海洛因、甲基安
    非他命：
  (一)於97年2月15日某時，在其位於臺中縣清水鎮○○路301巷10
    0號住處，以將海洛因摻入香煙內點火吸食之方式，施用海
    洛因1次。
  (二)於97年2月15日某時，在前揭住處，以將甲基安非他命置於
    錫箔紙上，再以火加熱吸食所產生煙霧之方式，施用甲基安
    非他命1次。
  (三)於97年2月27日某時，在不詳處所，以將海洛因摻入香煙內
    點火吸食之方式，施用海洛因1次。
  (四)於97年2月27日某時，在不詳處所，以將甲基安非他命置於
    錫箔紙上，再以火加熱吸食所產生煙霧之方式，施用甲基安
    非他命1次。
  (五)於97年3月12日15時許，在臺中市○○○路某處，以將海洛
    因摻入香煙內點火吸食之方式，施用海洛因1次。
  (六)於97年3月12日下午某時，在臺中市○○○路某處，以將甲
    基安非他命置於錫箔紙上，再以火加熱吸食所產生煙霧之方
    式，施用甲基安非他命1次。
二、嗣甲○○因屬毒品列管人口，於97年2月15日下午17時16 分
    許，經臺中縣警察局清水分局通知前往該分局採集尿液送驗
    ，檢驗結果呈現嗎啡（海洛因進入人體水解後之反應）及甲
    基安非他命陽性反應，始查悉上情；又於97年2月28日凌晨3
    時50分許，為警在臺中縣沙鹿鎮○○路與清泉路口攔檢查獲
    ，經其同意採集其尿液送驗，檢驗結果呈現嗎啡（海洛因進
    入人體水解後之反應）及甲基安非他命陽性反應，而查悉上
    情；復於97年3月12日下午17時許，為警在臺中縣龍井鄉○
    ○○路與中龍路口攔檢查獲，經其同意採集其尿液送驗，檢
    驗結果呈現嗎啡（海洛因進入人體水解後之反應）及甲基安
    非他命陽性反應，而查悉上情。
三、案經臺中縣警察局清水分局、臺中市警察局第六分局分別報
    請臺灣臺中地方法院檢察署檢察官偵查起訴。
    理  由
一、認定犯罪事實所憑之證據及理由：
  (一)被告甲○○（下稱被告）於偵訊、原審準備程序及審理時辯
    稱其各次係同時施用海洛因及甲基安非他命，均將海洛因及
    甲基安非他命摻入香煙內吸食云云，被告於本院則供稱其於
    犯罪事實欄一、(一)、(二)、及於犯罪事實欄一、(三)、(四)所示時
    、地，先將海洛因及甲基安非他命摻入香煙內混合施用，後
    來另外將甲基安非他命置於錫箔紙上，再以火加熱之方式，
    施用甲基安非他命云云，另被告於本院坦承於犯罪事實欄一
    、(五)、(六)所示之時、地分別施用海洛因及甲基安非他命之事
    實。
  (二)經查，被告於97年2月15日、同年2月28日、同年3月12日為
    警查獲時所採取之尿液，經送鑑驗結果，確均呈嗎啡、甲基
    安非他命陽性反應，有臺中縣警察局清水分局應受尿液採驗
    人尿液檢體採集送驗紀錄表、尿液代號真實姓名對照表各1
    份、臺中市警察局第六分局採集尿液鑑定同意書、委託驗尿
    液代號與真實姓名對照表各1份及中山醫學大學附設醫院檢
    驗科藥物檢測中心尿液檢驗報告3份在卷可參，足認被告自
    白施用海洛因及甲基安非他命，核與事實相符，應堪採信。
    又行政院衛生署管制藥物管理局95年6月29日管檢字第09500
    07080號函示意見：「海洛因可代謝成嗎啡，且海洛因常含
    有少量6-乙醯可待因雜質成分，該成分可代謝成嗎啡與可待
    因，故施打海洛因後，其尿液可能同時測出嗎啡與可待因成
    分。．．．」（參照行政院衛生署管制藥品管理局發行「濫
    用藥物檢驗相關解釋彙編」，96年3月版，第54頁），故可
    證明被告因施用海洛因而同時檢出「可待因、嗎啡」陽性反
    應。另施用安非他命者，其尿液中之代謝物為安非他命，依
    現行濫用藥物尿液檢驗作業準則，其濃度大於500ng／ml者
    ，判定為安非他命陽性反應。施用甲基安非他命者，其尿液
    中之代謝物為甲基安非他命及安非他命，依現行濫用藥物尿
    液檢驗作業準則，其甲基安非他命濃度大於500ng／ml，且
    其代謝物安非他命濃度大於200ng／ml者，判定為甲基安非
    他命陽性反應；「施用安非他命者，其尿液代謝物應為安非
    他命陽性反應，不會產生有甲基安非他命陽性反應。」、「
    施用甲基安非他命者，其尿液代謝物會呈甲基安非他命及安
    非他命陽性反應」；人體施用甲基安非他命後，在主要代謝
    物中未改變形態之甲基安非他命佔施用劑量達百分之43，而
    安非他命佔百分之5等情，業經內政部警政署刑事警察局以
    93年4月27日（93）刑鑑字第0930086213號、法務部法醫研
    究所以93年4月28日法醫毒字第0930001318號、法務部調查
    局以93年4月27日調科壹字第09300153070號及行政院衛生署
    管制藥品管理局以93年5月6日管檢字第0930003896號分別函
    釋在案。本案被告於犯罪事實欄二所示時、地為警查獲後所
    採集之尿液代謝物，甲基安非他命、安非他命均同時呈陽性
    反應，此有上開中山醫學大學附設醫院檢驗科藥物檢測中心
    尿液檢驗報告3份在卷為憑，依照上開說明，足認被告應係
    施用甲基安非他命。
  (三)被告於偵訊、原審準備程序及審理時雖辯稱其各次係同時施
    用海洛因及甲基安非他命，均將海洛因及甲基安非他命摻入
    香煙內吸食云云，被告於本院則供稱其於犯罪事實欄一、(一)
    、(二)、及於犯罪事實欄一、(三)、(四)所示時、地，先將海洛因
    及甲基安非他命摻入香煙內混合施用，後來另外將甲基安非
    他命置於錫箔紙上，再以火加熱之方式，施用甲基安非他命
    云云。惟查，海洛因係中樞神經抑制劑，會產生似Morphine
    之上脊椎止痛、欣快感、呼吸及精神抑制、縮瞳、抑制腸胃
    道等作用，其施用方式常見加於香菸或菸草中，或利用注射
    針具為靜脈注射。而甲基安非他命係中樞神經興奮劑，會刺
    激交感神經α及β受體，而對周邊交感神經產生興奮作用，
    在心臟血管系統，會出現心悸、臉部潮紅、出汗、心跳過速
    、血管收縮、血壓升高，由於甲基安非他命親脂性強，施用
    方式多將甲基安非他命置於玻璃瓶、果汁罐、吸管、導管中
    ，以煙燻燒烤之方式，利用煙霧狀吸入法，經肺部微血管，
    迅速進入血流而通過血腦障壁，產生興奮中樞神經之效果。
    由於海洛因與甲基安非他命作用機轉及施用方式有以上之差
    異，各有其對人體生理上之影響，二者之藥性、作用，施用
    後之反應及效果，完全相異，二者之成分、純度、施用方式
    ，均不相同，若將之混合施用無異造成浪費，對於施用人是
    否會將其混合施用，即有疑問。又參酌被告於97年2月15日
    警詢中否認有施用海洛因及甲基安非他命（見臺中縣警察局
    清水分局中縣清警偵字第00970001387號警卷第2頁），被告
    於97年2月28日警詢中並未供述其於97年2月27日有同時混合
    施用海洛因及甲基安非他命之情形（見臺中縣警察局清水分
    局中縣清警偵字第0970023990號警卷第4頁），被告於本院
    坦承其於97年3月12日係分開施用海洛因及甲基安非他命（
    見本院卷第24頁背面、第33頁背面），倘被告於97年2月15
    日、同年2月27日係同時一起施用海洛因及甲基安非他命，
    則其於警詢中為何未供述係同時施用？足見被告事後於偵訊
    及原審辯稱係將此二種毒品混合一併施用云云，被告於本院
    辯稱其於犯罪事實欄一、(一)、(二)、及於犯罪事實欄一、(三)、
    (四)所示時、地，先混合施用海洛因及甲基安非他命云云，顯
    然不合經驗法則，應係事後避就之詞，難予採信。本院認為
    被告所犯施用第一級毒品、施用第二級毒品各3罪，被告應
    是分別施用海洛因、甲基安非他命，所犯施用第一級毒品、
    施用第二級毒品各3罪，犯意各別，行為互殊，並非一行為
    觸犯數罪名之想像競合犯，自無裁判上一罪之關係。
  (四)又被告於96年間因施用毒品案件，經臺灣臺中地方法院以96
    年度毒聲字第797號裁定送觀察勒戒後，認無繼續施用毒品
    之傾向，於96年8月31日執行完畢釋放，並由臺灣臺中地方
    法院檢察署檢察官於96年9月4日以96年度毒偵字第3642號為
    不起訴處分確定等情，有臺灣高等法院被告前案紀錄表1份
    在卷足憑，則被告於前開觀察、勒戒處分執行完畢釋放後，
    5年內再分別犯本件施用海洛因及甲基安非他命之犯行，事
    證明確，應予依法論科。
二、按海洛因、甲基安非他命分屬毒品危害防制條例第2條第2項
    第1、2款所規定之第一、二級毒品，不得非法持有、施用，
    核被告施用第一級毒品海洛因及第二級毒品甲基安非他命各
    3次之犯行，係違反毒品危害防制條例第10條第1項之施用第
    一級毒品罪及同條例第10條第2項之施用第二級毒品罪。被
    告為施用第一、二級毒品，而持有各該毒品，其持有之低度
    行為，應各為施用之高度行為所吸收，均不另論罪。再被告
    所犯上開施用海洛因3次及施用甲基安非他命3次之犯行，其
    犯罪時間分別相距10餘日，此先後施用海洛因及甲基安非他
    命之犯行，主觀上難認係基於反覆施用毒品成癮性之一次決
    意，又其犯罪時間分別相隔10餘日之久，於客觀上，亦難認
    其係在「密切接近」之一定時間為之，依社會健全觀念，要
    難認為彼此間具有接續犯之法律上一罪之性質，自應認被告
    所犯前揭各罪，犯意各別，行為互異，應予分論併罰。
三、原審認被告施用第一級毒品及第二級毒品事證明確，予以論
    罪科刑，固非無見，惟原審判決認定被告於犯罪事實欄一、
    (一)、(二)所載時地、於犯罪事實欄一、(三)、(四)所載時地、於犯
    罪事實欄一、(五)、(六)所載時地，均係以一個施用行為，同時
    施用海洛因及甲基安非他命，各依想像競合犯之規定，分別
    依刑法第55條前段之規定，各從一重論以施用第一級毒品罪
    （共3罪），認事用法尚有未洽。檢察官提起上訴，指摘原
    判決有前開認定違誤之處及所定之應執行刑過輕，為有理由
    ，原判決既有前揭可議之處，自應由本院將原判決予以撤銷
    改判。爰審酌被告曾因施用毒品接受觀察、勒戒處分，竟尚
    不能深切體悟，自愛自重，仍無視於毒品對於自身健康之戕
    害及國家對於杜絕毒品犯罪之禁令，猶不知悔改，又再度施
    用毒品，足見被告自制能力尚有未足，顯乏禁絕毒害之決心
    ，仍有令其接受相當期間監禁教化之必要，以促其及早矯正
    吸毒惡習，併衡酌施用毒品固戕害個人健康至鉅，然就他人
    權益之侵害仍屬有限，施用毒品者均有相當程度之心理依賴
    ，其犯罪心態與一般刑事犯罪之本質並不相同，應側重適當
    之醫學治療及心理矯治為宜，及其犯後於本院坦承犯行之態
    度，施用之次數，暨其犯罪之動機、目的、手段等一切情狀
    ，分別量處如主文第2項所示之刑，並依刑法第51條第5款之
    規定，定其應執行之刑，以示懲儆。至原審蒞庭檢察官雖就
    被告具體求刑應執行有期徒刑2年8月（見原審卷第22頁），
    惟本院審酌上開情節，認就被告量處如主文第2項所示之刑
    ，已足資懲儆，檢察官上開具體求刑，尚屬過重，併此敘明
    。
據上論斷，應依刑事訴訟法第369條第1項前段、第364條、第299
條第1項前段，毒品危害防制條例第10條第1項、第2項，刑法第
11條前段、第51條第5款，判決如主文。
本案經檢察官乙○○到庭執行職務。
中    華    民    國    98    年    7     月    23    日
             刑事第十一庭 審判長法  官  陳  朱  貴
                                法  官  郭  同  奇
                                法  官  胡  文  傑
上列正本證明與原本無異。
施用第一級毒品罪部分得上訴。
施用第二級毒品罪部分不得上訴。
如不服本判決應於收受送達後十日內向本院提出上訴書狀，其未
敘述上訴之理由者並得於提起上訴後十日內向本院補提理由書（
均須按他造當事人之人數附繕本）「切勿逕送上級法院」。
                                書記官  蔡  嘉  萍
中    華    民    國    98    年    7    月    23    日
附錄本案論罪科刑法條：
毒品危害防制條例第10條
施用第一級毒品者，處6 月以上5 年以下有期徒刑。
施用第二級毒品者，處3 年以下有期徒刑。


司法院資訊處製作；財團法人民間司法改革基金會備份。
